【裁判字號】    95,抗,111
【裁判日期】    950223
【裁判案由】    本票裁定
【裁判全文】
臺灣臺北地方法院民事裁定               95年度抗字第111號
抗  告  人    申東企業股份有限公司
兼法定代理人  戊○○
抗  告  人    甲○○
              乙○○
              中國力霸股份有限公司
兼上一人
法定代理人    丙○○○
相  對  人    瑞陞復興一資產管理股份有限公司
法定代理人    丁○○
上列當事人間本票裁定事件，抗告人對於中華民國94年12月20日
本院94年度票字第86914號裁定提起抗告，本院裁定如下：
    主  文
抗告駁回。
抗告程序費用由抗告人負擔。
    理  由
一、按執票人向本票發票人行使追索權時，得聲請法院裁定後強
    制執行。又二人以上在票據上共同簽名時，應連帶負責。票
    據法第123條、第5條第2項分別定有明文。又本票執票人依
    上開法條之規定，聲請法院裁定許可對發票人強制執行係屬
    非訟事件，此項聲請之裁定及抗告法院之裁定，僅依非訟事
    件程序，以審查強制執行許可與否，並無確定實體上法律關
    係存否之效力，如發票人就票據債務之存否有爭執時，應由
    發票人提起確認之訴，以資解決，最高法院56年台抗字第71
    4號、57年台抗字第76號著有判例可參。次按本票上雖有免
    除作成拒絕證書之記載，執票人仍應於所定期限內，為付款
    之提示，但對於執票人主張未為提示者，應負舉證之責。票
    據法第124條、第95條定有明文。是本票內記載免除作成拒
    絕證書者，執票人固應於所定期限內為付款之提示，惟主張
    執票人未為提示者，應負舉證之責。
二、本件抗告意旨略以：抗告人所簽發如原裁定所示之本票原為
    空白本票，係抗告人申東企業股份有限公司以其餘抗告人為
    連帶保證人向第三人花蓮中小企業銀行（下稱花蓮中小企銀
    ）借款新台幣（下同）7,800萬元之保證票據，到期日與利
    息均為空白，抗告人與相對人並無任何債權債務關係，相對
    人任意填寫發票日、利息，於法不合，不得行使本票權利。
    又抗告人向花蓮中小企銀之借款到期日原為民國92年3月3日
    ，嗣延長至94年3月3日，再延長至97年3月3日，利息按週年
    利率3%固定計算，該債權已由花蓮中小企銀移轉予相對人，
    依民法第299條第1項規定，抗告人亦得以上開事由對抗相對
    人，相對人請求抗告人給付系爭票款違反民法第316條規定
    ，系爭本票權利尚未發生。且依抗告人與花蓮中小企銀所訂
    借款增補契約約定，借款利息自93年8月31日起按週年利率
    3%固定計息，相對人請求按週年利率7.4%計算，顯有未合。
    再者，相對人並未對抗告人為提示票據之行為，依票據法第
    95條、第124條規定，相對人行使票據權利與法令不符云云
    。
三、經查，本件相對人主張伊執有抗告人為發票人，如原裁定所
    示之本票1紙，並免除作成拒絕證書，詎屆期提示未獲付款
    ，依票據法第123條聲請裁定許可強制執行等情，已據提出
    與所述相符之本票1紙為證，核無不合。抗告人辯稱執票人
    未於所定期限內為付款之提示，並未舉證以實其說，則其所
    為相對人不得行使票據權利之抗辯，尚無足採。至抗告人其
    餘所稱即使屬實，亦係實體上之爭執，應由抗告人另行提起
    訴訟，以資解決，本件非訟程序不得加以審究，仍應為許可
    強制執行之裁定，原裁定予以准許，即無不合。
四、據上論結，本件抗告為無理由，依非訟事件法第46條、第21
    條第2項，民事訴訟法第495條之1第1項、第449條第1項、第
    78條，裁定如主文。
中    華    民    國    95    年    2     月    23    日
                  民事第四庭審判長法  官  林麗玲
                                  法  官  黃柄縉
                                  法  官  劉又菁
以上為正本係照原本作成
如對本判決再抗告，須於裁定送達後10日內向本院提出再抗告狀
，同時表明再抗告理由，再抗告理由須以適用法規顯有錯誤且所
涉及之法律見解具有原則上之重要性為限，並繳納再抗告費新台
幣1,000元，經本院許可後提起第三審再抗告。
中    華    民    國    95    年    2     月    23    日
                                  書記官  楊勝欽                                                                                                                                              E


司法院資訊處製作；財團法人民間司法改革基金會備份。
